臺灣板橋地方法院刑事判決　　　　　　 94年度簡上字第248號
上　訴　人　臺灣板橋地方法院檢察署檢察官
上　訴　人
即　被　告　丁○○
上列上訴人因傷害案件，不服本院九十四年度簡字第一三九九號
中華民國九十四年三月三十日第一審簡易判決（聲請處刑案號：
臺灣板橋地方法院檢察署檢察官九十四年度偵字第四二六六號）
，提起上訴，暨移送併辦（九十四年度偵字第六四五七號），本
院管轄第二審之合議庭判決如下︰
    主  文
上訴駁回。
    事　實
一、丁○○於民國九十三年九月十日下午十四時十五分許，在臺
    北縣樹林市○○街五九巷二弄六號（聲請書誤載為六十巷底
    ）「宏天府」寺廟內，因乙○○至該處找尋其先生林玉成未
    果，而與之發生口角爭執，詎丁○○竟基於普通傷害之犯意
    ，徒手毆打乙○○，致乙○○受有右額頭紅腫三公分、左臉
    紅腫五公分之傷害。
二、案經被害人乙○○訴由臺灣板橋地方法院檢察署檢察官偵查
    後聲請以簡易判決處刑。
    理　由
一、訊據被告丁○○固不諱在前揭時地與告訴人乙○○發生爭執
    ，惟矢口否認有何傷害之犯行，辯稱：案發當天是告訴人到
    伊廟裡要來找他先生，伊說他先生沒來，告訴人就要伊在神
    明前發誓，後來他就用皮包甩伊，伊為了防衛才用手撥開，
    而甩到他的臉，伊不是故意要打告訴人的云云。然查：
  (一)前揭事實，業據告訴人在警詢時及偵查中指訴綦詳，並於本
    院審理時以證人身分結證在卷，復有衛生署臺北醫院診斷證
    明書一紙附卷可憑。經核與被告在警詢時及偵查中自承有打
    告訴人臉頰等語之情節相符，而被告嗣在本院審理時雖翻異
    前詞，而為前述辯解，然按諸經驗法則，案發時之供述較少
    權衡利害得失或受他人干預，比之事後翻異之詞，自較可信
    ，是被告在本院審理時辯稱係為了防衛才會撥到告訴人的臉
    云云，顯係事後避就卸責之詞，委不足採。而證人甲○○在
    本院審理時雖亦證稱：告訴人與被告吵架後，告訴人就拿皮
    包甩被告，被告要回手擋回去，就打到告訴人的臉，被告原
    本是用左手回到皮包，後來告訴人一直甩皮包，被告左手回
    皮包，右手打到告訴人的左臉云云，然依其所述，被告既以
    左手回皮包，右手打告訴人的左臉，顯見並非係因撥開皮包
    而順勢撥打到告訴人之臉頰，且徵諸證人甲○○與被告為同
    居關係，是其證詞顯有避重就輕迴護被告之嫌，要難全然採
    信。至被告雖始終否認有抓住告訴人頭髮將其額頭去撞神桌
    等情，然觀諸告訴人所提出之診斷證明書，其係於九十三年
    九月十日案發當日即至醫院應診治療其所受傷害，而其所受
    前開傷勢，亦與其指訴情節相符，是自不能排除其間相當因
    果關係之連繫，應足證告訴人所受右額頭紅腫三公分之傷害
    亦係由被告所為。
  (二)又按刑法二十三條所稱正當防衛，須對現在不法侵害始得為
    之，侵害若已過去，即無實施正當防衛行為可言，至於彼此
    互毆，又必以一方初無傷人行為，因排除對方不法侵害而加
    以還擊，始得以正當防衛論，若屬侵害發生後之報復行為，
    即非所謂正當防衛，此觀最高法院三十年上字第一０四０號
    判例意旨甚明。查被告在警詢時供稱：伊有打他臉頰一下，
　  因為乙○○跑到伊所主持之廟宇內說伊與他先生通姦，伊相
    當生氣，才動手他他等語，嗣在偵查中亦供稱：因為告訴人
    用手一直指著伊並罵伊，伊就用手打了告訴人一巴掌等語，
    則核其所實行者僅係事後報復行為，並無正當防衛可言，自
    不得藉此主張阻卻傷害行為違法性，是堪認被告前開所辯，
    顯係事後卸責之詞，委不足採，無礙其本件罪責之成立。
  (三)綜上所述，本件事證明確，被告前開犯行洵堪認定，應予依
    法論科。
二、核被告丁○○所為（聲請書誤載為蔣篤聖，應予更正），係
    犯刑法第二百七十七條第一項之傷害罪。原審認被告罪證明
    確，適用刑法第二百七十七條第一項、第四十一條第一項前
    段，罰金罰鍰提高標準條例第一條前段、第二條規定，量處
    被告拘役二十日，並諭知易科罰金之折算標準，本院經核被
    告並無前科，素行尚稱良好，及其犯罪之動機、目的、手段
    、犯後態度，再斟酌告訴人僅受有右額頭紅腫三公分、左臉
    紅腫五公分之傷害，傷勢尚非嚴重等一切情狀，是原審認事
    用法，核無不合，量刑亦屬適當，被告上訴意旨主張其所為
    屬正當防衛云云，檢察官依告訴人乙○○具狀請求上訴意旨
    認原審量刑過輕云云，而指摘原判決不當，均為無理由，應
    予駁回。
三、至臺灣板橋地方法院檢察署九十四年度偵字第六四五七號移
    送併辦部分，與本案係屬同一事實，本院自得併予審理，附
    此敘明。
據上論斷，應依刑事訴訟法第四百五十五條之一第一項、第三項
、第三百六十八條，判決如主文。
本案經檢察官丙○○到庭執行職務。
中　　華　　民　　國　　94　　年　　7 　　月　　14　　日
                 刑事第十一庭   審判長法  官  潘翠雪
                                      法  官  楊明佳
                                      法  官  王士珮
以上正本證明與原本無異。
本件不得上訴。
                                      書記官  程欣怡
中　　華　　民　　國　　94　　年　　7 　　月　　14　　日
